臺灣高等法院臺中分院刑事判決
109年度上訴字第2713號
上  訴  人  
即  被  告  柯其逸
            陳冠儒
上二人共同
選任辯護人  易帥君律師
上  訴  人  
即  被  告  陳威霖
上列上訴人因加重詐欺案件，不服臺灣臺中地方法院108年度訴
字第2843號中華民國109年7月23日第一審判決（起訴案號：臺灣
臺中地方檢察署108年度偵字第8933號），提起上訴，本院判決
如下：
    主  文
原判決關於甲○○、丙○○、丁○○部分均撤銷。
甲○○、丙○○、丁○○三人以上共同犯詐欺取財罪，各處有期徒刑壹
年陸月。
    犯罪事實
一、甲○○於民國106年10月間，加入真實姓名年籍不詳、綽號「
    象哥」之成年男子（下稱「象哥」）所發起、主持、操縱、
    指揮之具有持續性、牟利性、結構性之詐欺集團（下稱本案
    詐欺集團），該集團係由「象哥」出資，並在臺中市梧棲區
    中央路及鰲峰路交岔路口附近成立詐欺機房，已先後於同年
    5月間招募乙○○（經原審判處有期徒刑1年10月後未據上訴，
    已先確定）、同年10月間招募戊○○（經原審判處有期徒刑1
    年9月後提起上訴，於本院審理期間之109年12月8日具狀撤
    回上訴，已先確定）加入。迨同年11月間，經乙○○透過其不
    知情友人鄭許斌承租臺中市○○區○○路0段000巷00號10樓之11
    之房屋後，乙○○、戊○○、甲○○等人即將詐欺機房遷移至該房
    屋內（下稱甲機房）。嗣於107年3月間，丙○○、丁○○經由甲○○之招募而加入本案詐欺集團，於同年8月間，在乙○○承租
    臺中市○○區○○○街000巷0弄0號3樓房屋後，乙○○、戊○○、甲○○、丙○○及丁○○等人（下稱乙○○等5人），復將詐欺機房遷移
    至該房屋內（下稱乙機房）。而乙○○等5人於本案詐欺集團
    之角色分工略為：乙○○負責現場管理詐欺機房，並向「象哥
    」領取款項以支付維持詐欺機房運作等相關支出，有時亦會
    擔任下述「一線機手」工作；甲○○、丙○○及丁○○則擔任「一
    線機手」工作，負責透過網路交友平台尋找海外華人女子，
    以化名（「林司豪」或「王子默」）、盜用他人照片及捏造
    不實個人資料等固定模式，結識所選定之海外華人女子，進
    而透過「微信」通訊軟體（下稱「微信」）或如附表二編號
    20所示之行動電話與對方聊天、交往，經騙取對方之信任後
    ，再藉機請求對方協助投資不實之投資方案；戊○○則擔任「
    二線專員」工作，待「一線機手」誘騙海外華人女子同意投
    資後，即假冒成投資專員等身分，向對方告以虛假投資內容
    及所需費用等不實訊息，以此方式向海外華人女子詐取款項
    ，並約定如有詐得款項，實際負責詐騙之「一線機手」及「
    二線專員」可各依15%之比例分受詐騙得款（於扣除地下匯
    兌費用後，實際所得報酬各約為詐取所得款項之12%）；乙○○等5人並共同設立「微信」通訊群組，互相討論行騙情形、
    教戰守則及為彼此加油、打氣（甲○○、丙○○、丁○○等人違反
    組織犯罪防制條例部分，業經本院以109年度上更一字第306
    號判決有罪確定，不在本案起訴範圍）。嗣乙○○等5人、「
    象哥」及本案詐欺集團其他不詳成員（無證據證明係未成年
    人），基於三人以上共同詐欺取財之犯意聯絡，自107年5月
    間某日起，在甲機房內，由乙○○、甲○○、丙○○及丁○○推由其
    中一人化名為「林司豪」，並盜用他人照片及捏造不實個人
    資料，透過網路結識居住在大陸地區上海市黃浦區之孫○，
    並以電話與孫○聊天、建立信賴關係並進而交往。倘化名為
    「林司豪」之「一線機手」一時無暇接聽孫○之來電，其餘
    「一線機手」則會適時接手與孫○攀談，嗣後再轉回「林司
    豪」繼續與孫○閒聊。迨同年6月25日某時許，化名為「林司
    豪」之「一線機手」在甲機房內，以電話向孫○佯稱：我任
    職於「安信投資管理公司」（下稱安信公司），欲投資某認
    購基金方案，但因我是該方案之相關人員而無法投資，請求
    孫○協助進行投資等語，經孫○誤信其言並表示同意後，再由
    戊○○假冒基金經理等人員，向孫○佯稱：須支付擔保金、法
    院公告費及印花稅等費用，且付費辦理會員可享投資優惠，
    又因「林司豪」挪用資金，須有人補繳該筆資金等語，致孫
    ○陷於錯誤，陸續於如附表甲「轉帳時間」欄所示之時間，
    將如附表甲「受騙金額」欄所示之美金（共計美金11萬元）
    及人民幣（共計人民幣10萬4250元），轉帳至如附表甲「受
    款帳戶」欄所示之大陸地區金融帳戶，旋遭該集團不詳成員
    提領殆盡並兌換成新臺幣，再經由地下匯兌方式匯入臺灣。
    嗣經員警於107年8月29日上午11時20分許，前往乙機房執行
    搜索，當場查獲乙○○、甲○○、丙○○及丁○○，並當場扣得附表
    一至附表五所示之物；員警復於同日晚間7時50分許，在臺
    中市○○區○○○街00號拘提戊○○到案，始查悉上情。
二、案經新北市政府警察局海山分局報告臺灣臺中地方檢察署檢
    察官偵查起訴。
    理    由
壹、證據能力取捨之意見：
一、按被告以外之人於審判外之陳述，雖不符刑事訴訟法第159
    條之1至第159條之4之規定，然經當事人於審判程序同意作
    為證據，法院審酌該言詞陳述作成時之情況，認為適當者，
    亦得為證據；當事人、代理人或辯護人於法院調查證據時，
    知有刑事訴訟法第159條第1項不得為證據之情形，而未於言
    詞辯論終結前聲明異議者，視為有前項之同意，刑事訴訟法
    第159條之5定有明文。而刑事訴訟法第159條之5立法意旨，
    在於確認當事人對於傳聞證據有處分權，得放棄反對詰問權
    ，同意或擬制同意傳聞證據可作為證據，屬於證據傳聞性之
    解除行為，如法院認為適當，不論該傳聞證據是否具備刑事
    訴訟法第159條之1至第159條之4所定情形，均容許作為證據
    ，不以未具備刑事訴訟法第159條之1至第159條之4所定情形
    為前提。此揆諸「若當事人於審判程序表明同意該等傳聞證
    據可作為證據，基於證據資料愈豐富，愈有助於真實發見之
    理念，此時，法院自可承認該傳聞證據之證據能力」立法意
    旨，係採擴大適用之立場。蓋不論是否第159條之1至第159
    條之4所定情形，抑當事人之同意，均係傳聞之例外，俱得
    為證據，僅因我國尚非採澈底之當事人進行主義，故而附加
    「適當性」之限制而已，可知其適用並不以「不符前四條之
    規定」為要件。惟如符合第159條之1第1項規定之要件而已
    得為證據者，不宜贅依第159條之5之規定認定有證據能力(
    最高法院104年度第3次刑事庭會議決議參照）。本案下列所
    引用被告以外之人於審判外陳述，並無符合刑事訴訟法第15
    9條之1第1項規定之情形，且公訴人、上訴人即被告甲○○、
    丙○○、丁○○（下稱被告甲○○、丙○○、丁○○）、辯護人於本院
    依法調查上開證據之過程中，均已明瞭其內容而足以判斷有
    無刑事訴訟法第159條第1項不得為證據之情事，惟並未於言
    詞辯論終結前聲明異議，且被告甲○○、丙○○、丁○○、辯護人
    更於本院準備程序時就證據能力部分表示同意或沒有意見等
    語（詳參本院卷一第140、168頁）。本院審酌上開陳述作成
    時之情況，並無違法取證之瑕疵，認以之作為證據為適當，
    揆諸上開規定，應具有證據能力。
二、復按刑事訴訟法第159條至第159條之5有關傳聞法則之規定
    ，乃對於被告以外之人於審判外之言詞或書面陳述所為之規
    範；至非供述證據之物證，或以科學、機械之方式，對於當
    時狀況所為忠實且正確之記錄，性質上並非供述證據，應無
    傳聞法則規定之適用，如該非供述證據非出於違法取得，並
    已依法踐行調查程序，即不能謂其無證據能力。本案下引之
    其他非供述證據，均與本案待證事實具有關聯性，公訴人、
    被告甲○○、丙○○、丁○○、辯護人皆不爭執其證據能力，且無
    證據證明有何偽造、變造或公務員違法取得之情事，復經本
    院依法踐行調查證據程序，自得作為證據，而有證據能力。
貳、實體認定之依據：　　　　　　
一、上開犯罪事實，業據被告甲○○、丙○○、丁○○於本院110年10
    月12日審理時均坦承不諱（詳參本院卷二第93、97頁），核
    與證人即同案被告乙○○、戊○○於警詢、偵訊及原審所述參與
    本案犯罪情節相互合致（詳參偵字第8933號卷一第92至100
    、107至110頁，偵字第8933號卷二第151頁，偵字第24856號
    卷二第41至43、45至46、157至161、180至182頁，原審卷第
    87、88、372頁），並經證人即被害人孫○於大陸地區公安人
    員詢問時指訴如何受騙經過無訛（詳參偵字第8933號卷一第
    233至243頁），復有乙機房之手繪現場平面圖、原審107年
    度聲搜字第1433號搜索票、新北市政府警察局海山分局107
    年8月29日搜索扣押筆錄（含扣押物品目錄表）、附表二編
    號20號所示行動電話之通訊監察譯文、附表一編號1號及附
    表二編號1號所示筆記型電腦內教戰守則檔案內容及盜用照
    片之翻拍照片、附表二編號20號所示行動電話之通訊錄翻拍
    照片、附表四編號1號所示筆記型電腦內盜用照片之翻拍照
    片、被害人孫○提供之安信投資管理保密聲明書、匯款、付
    款及轉帳交易明細、「微信」對話內容等翻拍照片、本院10
    9年度上更一字第306號刑事判決在卷可稽（詳參偵字第8933
    號卷一第105、317至328、331至337、401至404、413至415
    、434、435頁，偵字第24856號卷二第119、124、233頁，原
    審卷第273至291頁，本院卷一第227至264頁），足認被告甲○○、丙○○、丁○○前揭任意性自白均與事實相符，堪以採信。
二、按共同實行犯罪行為之人，在共同意思範圍以內，各自分擔
    犯罪行為之一部，彼此協力、相互補充以達其犯罪之目的者
    ，即應對於全部所發生之結果，共同負責。故共同正犯在客
    觀上透過分工參與實現犯罪結果之部分或階段行為，以共同
    支配犯罪「是否」或「如何」實現之目的，並因其主觀上具
    有支配如何實現之犯罪意思而受歸責，固不以實際參與犯罪
    構成要件行為或參與每一階段之犯罪行為為必要。僅參與事
    前之計劃、謀議而未實際參與犯罪（計劃主持人、組織者）
    ，或僅參與犯罪構成要件以外之行為（把風、接應），倘足
    以左右其他行為人是否或如何犯罪，而對於犯罪之實現具有
    功能上不可或缺之重要性者，與其他參與實行犯罪構成要件
    行為之人，同具有功能性的犯罪支配地位，而為共同正犯。
    又共同犯罪之意思不以在實行犯罪行為前成立為限，若了解
    最初行為者之意思而於其實行犯罪之中途發生共同之意思而
    參與實行者，亦足成立相續之共同正犯。則被告甲○○、丙○○
    、丁○○於其等參與犯罪期間內，既與所屬集團成員同在機房
    內彼此分擔網路聊天、建立交往關係之行為，且均具有從事
    三人以上共同詐欺取財之犯意聯絡，即應對於其等在參與期
    間內全部發生之犯罪結果共同負責，並無分別何部分為孰人
    實行之必要，亦即不問其中何位「一線機手」化名「林司豪
    」與被害人孫○透過網路聊天接洽聯繫，被告甲○○、丙○○、
    丁○○均應同負三人以上共同詐欺取財之罪責（最高法院109
    年度台上字第2070號刑事判決同此意旨）。是以被告丁○○於
    本院110年3月2日審理時固曾一度辯稱：否認有參與詐欺被
    害人孫○之犯行等語（詳參本院卷一第277頁），恐係對於參
    與詐欺機房犯罪模式之共同正犯如何認定有所誤解，自有未
    洽，尚難為採。
三、另就被告甲○○、丙○○、丁○○等人究竟有無實際分受被害人孫
    ○所匯出詐騙總額之12%作為犯罪報酬乙節，依據證人即同案
    被告乙○○於本院110年3月2日審理時所述：本案詐欺集團在
    與受騙女子聯繫時，一般而言都是固定由同一人與對方聯繫
    ，如果電話響了但這個人剛好在打字或做其他事，其他的人
    也會幫忙代接並問候一下，因為聲音不一樣，所以客戶不會
    輪流給其他人，之後會看這個客戶是誰的，就會自己再跟她
    接著聊天；至於計算匯入詐騙款項歸給何人的問題，是以一
    開始去接洽聯繫的帳號由何人使用為準，如果只是幫忙接的
    ，沒有說也可以去分那些佣金，而且負責聊天的人，會知道
    誰是他的客戶，也只有他可以分到報酬，其他的人就沒有，
    所以不會有大家都說那個客戶匯入款項是我的而無法分配的
    情形等語（詳參本院卷一第310至316頁），此與被告甲○○、
    丙○○、丁○○等人歷次所辯亦屬相符。再參諸犯罪集團成員分
    配詐騙所得之常見模式，多是以各層級（如一、二、三線人
    員）實際參與聯絡、對談、領款、轉匯之人，始可按預先律
    定之分派比例受領報酬，即使偶有從旁協助或暫代應付之人
    ，因其並非主要洽談或提供助力以實現犯罪計畫之成員，未
    必即可獲得相同比例計算之酬金。如若不然，倘臨時接聽詐
    騙對象撥入電話之人，皆可因其短暫代為虛應數語，即可與
    最初傳遞詐騙訊息或耗時費力建立信賴關係之集團成員獲得
    相同數額之不法所得，無異造成分配不公而徒增內部紛擾，
    亦會使同一層級之人分受過鉅酬勞，甚至排擠其他集團成員
    之實質獲利。是以證人即同案被告乙○○於本院審理時所為前
    揭證言，核與事理相符，應可採信。再按共同正犯所得之沒
    收或追徵，應就各人所分得者為之。所謂各人所分得之數，
    係指個人對犯罪所得有事實上之處分權限者而言。又事實審
    法院認定共同正犯各人分得之犯罪所得數，固不適用嚴格證
    明法則，然仍應綜合全部卷證資料，釋明其合理之認定依據
    ，方屬適法（最高法院110年度台上字第3884號刑事判決參
    照）。則依卷內現存證據資料觀察，既無證據證明被告甲○○
    、丙○○、丁○○等人確為化名「林司豪」而與被害人孫○聯繫
    洽談並建立信賴關係之人（無法排除係由乙○○負責聯繫），
    即令其等3人或有可能短暫代為接聽電話或虛應數語，衡情
    亦無法與化名「林司豪」之「一線機手」各自獲取依詐騙所
    得12%計算之報酬，依據「罪疑唯輕」之刑事法原則，尚無
    從逕予推認被告甲○○、丙○○、丁○○等人各有從中分受詐騙被
    害人孫○之犯罪所得。　　
四、綜上所述，本案事證已臻明確，被告甲○○、丙○○、丁○○等人
    加重詐欺犯行洵堪認定，應予依法論罪。
參、論罪科刑：
一、查刑法第339條之4第1項第2款以「三人以上共同犯之」作為
    詐欺取財犯罪之加重處罰構成要件，無非係考量多人共同行
    使詐術手段，易使被害人陷於錯誤，其主觀惡性較單一個人
    行使詐術為重，有加重處罰之必要；且本款所謂「三人以上
    共同犯之」，不限於實施共同正犯，尚包含同謀共同正犯，
    此觀增訂刑法第339條之4第1項第2款之立法理由即明。本案
    被告甲○○、丙○○、丁○○等人所參與之詐欺犯行，除由同案被
    告乙○○與其等一同擔任「一線機手」之外，另有同案被告戊○○從事「二線專員」工作，再由「象哥」及不詳成員分工合
    作，始能順利向被害人孫○詐得高額款項，上開各犯罪階段
    均屬緊湊相連，且由三人以上縝密分工，相互為用，方能完
    成前揭詐欺犯罪。是核被告3人所為，均係犯刑法第339條之
    4第1項第2款之三人以上共同詐欺取財罪。
二、而起訴犯罪事實固認為同案被告乙○○係與「象哥」共同成立
    本案詐欺集團，惟同案被告乙○○既均否認此節，且卷內復無
    其他證據可資證明同案被告乙○○有出資發起本案詐欺集團，
    故依現有卷證資料，僅足認為同案被告乙○○有參與本案詐欺
    集團。是以有關起訴犯罪事實認為同案被告乙○○與「象哥」
    共同成立本案詐欺集團部分，尚有誤會，應予更正。
三、又按共同實行犯罪行為之人，在合同意思範圍以內，各自分
    擔犯罪行為之一部，相互利用他人之行為，以達其犯罪之目
    的者，即應對於全部所發生之結果，共同負責，不問犯罪動
    機起於何人，亦不必每一階段犯行，均經參與。又關於犯意
    聯絡，不限於事前有所協議，其於行為當時，基於相互之認
    識，以共同犯罪之意思參與者，亦無礙於共同正犯之成立。
    且數共同正犯之間，原不以直接發生犯意聯絡者為限，即有
    間接之聯絡者，亦包括在內（最高法院98年度台上字第4384
    號、98年度台上字第713號刑事判決參照）。被告甲○○、丙○○、丁○○等人應就本案詐欺被害人孫○之犯行，與該集團其他
    成員同負三人以上共同詐欺取財之罪責，已如前述；則被告
    甲○○、丙○○、丁○○等人，及同案被告乙○○、戊○○、「象哥」
    及該集團其他不詳成員，彼此間均具犯意聯絡及行為分擔，
    皆應論以共同正犯。
四、另按犯罪之情狀顯可憫恕，認科以最低度刑仍嫌過重者，得
    酌量減輕其刑，刑法第59條定有明文；是本條之酌量減輕其
    刑，必須犯罪另有特殊之原因、背景或環境，在客觀上顯然
    足以引起一般人同情或憫恕，認為即予宣告法定最低度刑猶
    嫌過重者，始有其適用。至於被告犯罪之動機、惡性、情節
    是否輕微及犯後態度是否良好等情狀，僅屬同法第57條所規
    定得於法定刑內審酌量刑之標準，不得據為上揭酌量減輕其
    刑之適法理由（最高法院106年度台上字第3010號刑事判決
    參照）。被告甲○○、丙○○、丁○○等人加入詐騙集團後，利用
    網路交友平台與海外華人女子聊天攀談，致被害人孫○誤信
    其等所盜用他人照片及捏造之不實個人資料，而與化名「林
    司豪」之「一線機手」建立信賴關係並交往，最終使被害人
    孫○遭騙而蒙受鉅額財產損失。此等詐欺手法實係操弄人性
    弱點，利用常人對於異性交往之憧憬，使被害女子不顧查證
    即投入大筆金錢，嚴重破壞人我之間相互信任與情感依存，
    自當嚴予責難，以儆效尤，更無可值一般人同情憫恕之理。
    即令依據現存證據，無法確認被告甲○○、丙○○、丁○○等人即
    為化名「林司豪」之人，且被告甲○○、丙○○、丁○○亦已賠償
    被害人孫○（詳如後述），惟其等3人無視於被害女子蒙受個
    人情感之起伏失落及金錢損失，猶執意參與此種詐欺犯行，
    惡性非輕，倘論以刑法第339條之4第1項第2款之法定最輕本
    刑即有期徒刑1年，亦無情輕法重之特殊情事，本院因認被
    告甲○○、丙○○、丁○○皆無刑法第59條酌減其刑規定之適用。
    至於本案繫屬第一審法院之時間先後，及被告丙○○先前所受
    緩刑宣告是否可能遭到撤銷等情，均係起因於被告甲○○、丙○○、丁○○等人涉犯數罪，而非僅有單一犯行，以致遭到檢察
    官分別起訴，不僅與刑法第59條之要件無涉，且如可憑此獲
    得酌減其刑之利益，豈非對於僅有單一犯罪行為之其他被告
    產生相對不利益？自非公允，本院認為尚不能憑此而認應予
    酌減其刑。選任辯護人於本院主張被告甲○○、丙○○等人應有
    刑法第59條酌減其刑規定之適用等語，並非妥適，難認足取
    。　
肆、撤銷改判之理由：
一、原審經審理結果，認為被告甲○○、丙○○、丁○○等人所涉三人
    以上共同詐欺取財犯行明確而予論科，固非無見。惟查：
（一）依照證人即同案被告乙○○於本院審理時所述，並參酌卷內
      現存證據資料，尚無證據證明被告甲○○、丙○○、丁○○等人
      各已分受依被害人孫○所匯款項總額12%計算之報酬即新臺
      幣（下同）45萬3546元，已如前述。原判決未及審酌證人
      即同案被告乙○○於本院審理時所為上開證詞，致認其等皆
      已實際取得此部分之報酬，尚有未洽，非無可議。
（二）另按刑法第57條第10款規定「犯罪後之態度」為科刑輕重
      應審酌事項之一，其就被告犯罪後悔悟之程度而言，包括
      被告行為後，有無與被害人和解、賠償損害，此並包括和
      解之努力在內。基於「修復式司法」理念，國家有責權衡
      被告接受國家刑罰權執行之法益與確保被害人損害彌補之
      法益，使二者在法理上力求衡平，從而，被告積極填補損
      害之作為，當然得列為有利之科刑因素（最高法院106年
      度台上字第936號刑事判決參照）。被告丙○○、甲○○、丁○○於本院審理期間，先後匯款予被害人孫○以賠償其所受損
      失，有匯出匯款申請書及通訊軟體對話截圖在卷可憑（詳
      參本院卷一第329、335、337頁，本院卷二第107至109、1
      13至143頁）。其等3人於原審判決後已賠償被害人孫○之
      事實，自足以影響法院量刑輕重之判斷。此一量刑基礎事
      實既有變更，復為原審判決時未及審酌，其量刑即難謂允
      洽。
（三）再按刑事審判之量刑，在於實現刑罰權之分配的正義。故
      法院對有罪之被告科刑，應符合罪刑相當之原則，使罰當
      其罪，以契合人民之法律感情。此所以刑法第57條明定科
      刑時應審酌一切情狀，尤應注意該條所列各款事項，以為
      科刑輕重之標準。此項原則於刑事訴訟法第370 條所定不
      利益變更禁止情形，自亦有其適用。故由被告上訴或為被
      告之利益而上訴第二審之案件，如第二審判決所適用之法
      條與第一審相同，亦即非因第一審判決適用法條不當而予
      撤銷，而其所認定之被告犯罪情節較第一審所認定者為輕
      ，則除非第一審判決量刑失輕，第二審判決如仍維持第一
      審之宣告刑，實際上無異諭知較重於第一審判決之刑，自
      難謂與罪刑相當原則及不利益變更禁止原則之旨意無悖（
      最高法院107年度台上字第9號刑事判決參照）。本案既為
      被告甲○○、丙○○、丁○○等人提起上訴，檢察官則未就原判
      決聲明不服，則因本院認定其等3人皆未各自分受高達45
      萬3546元之報酬，亦已影響於犯罪情節之輕重，倘仍維持
      原審所為量刑之結論，即與不利益變更禁止原則有所悖離
      ，則原判決未及斟酌此節而就被告甲○○、丙○○、丁○○等人
      皆量處有期徒刑1年8月，即已難謂允妥。
二、被告甲○○、丙○○、丁○○上訴意旨均指摘原判決對於其等皆有
    分受45萬3546元之報酬認定不當，參諸本院前揭說明，並非
    全然無據，其等上訴均有理由；且原判決復未及審酌被告丙○○、甲○○、丁○○已先後於本院審理期間賠償被害人孫○之事
    實，及前述有利於被告甲○○、丙○○、丁○○之供述證據，所為
    量刑難認妥適，即屬難以維持，應由本院將原判決關於被告
    甲○○、丙○○、丁○○部分均予撤銷改判。
三、爰以行為人之責任為基礎，審酌被告甲○○、丙○○、丁○○等人
    均正值青壯，竟不思循正當途徑以謀取生活所需，夥同彼此
    與其他本案詐欺集團不詳成員，以交友騙取信任、不實投資
    訊息等手法從事詐騙，使被害人孫○因陷於錯誤而上當受騙
    ，其等價值觀念嚴重偏差，且造成被害人孫○受有財產上損
    失，已嚴重破壞社會秩序及人與人間之情感信賴，所為更助
    長國內詐欺集團盛行之不良風氣，均應加以非難；又考量被
    告甲○○、丙○○、丁○○等人於本案行為前，均未曾因刑事案件
    經法院判處罪刑確定，有臺灣高等法院被告前案紀錄表在卷
    可稽，素行尚可，以及其等3人於本院審理時均坦承犯行並
    賠償被害人孫○之犯後態度，已如前述，堪認被告甲○○、丙○○、丁○○尚知積極彌補犯罪所生損害，並斟酌其等參與本案
    犯行之程度、分工模式，及被告甲○○於原審自述高職畢業學
    歷之智識程度、現從事網拍工作、月收入約4萬多元、未婚
    ，被告丙○○於原審自述大學肄業學歷之智識程度、從事弱電
    工程、月收入約3萬元、未婚，被告丁○○於原審自述高職肄
    業學歷之智識程度、從事冷氣裝修工作、月收入3萬元、未
    婚（詳參原審卷第374頁）等一切情狀，分別量處如本判決
    主文欄第2項所示之刑，以示懲儆。
四、沒收部分：　　
（一）扣案如附表一至附表五所示之物，或無證據可認係被告甲○○、丙○○、丁○○等人用以犯本案之物，或業經本院於其等
      另案與本案詐欺集團有關之案件中宣告沒收，本案爰均不
      予宣告沒收。
（二）按犯罪所得，屬於犯罪行為人者，沒收之。但有特別規定
      者，依其規定；前2項之沒收，於全部或一部不能沒收或
      不宜執行沒收時，追徵其價額；第1項及第2項之犯罪所得
      ，包括違法行為所得、其變得之物或財產上利益及其孳息
      ，刑法第38條之1第1項、第3項、第4項定有明文。且犯罪
      所得之沒收或追徵，在於剝奪犯罪行為人之實際犯罪所得
      ，使其不能坐享犯罪之成果，以杜絕犯罪誘因，性質上屬
      類似不當得利之衡平措施。苟無犯罪所得，自不生利得剝
      奪之問題。2人以上共同犯罪，關於犯罪所得之沒收或追
      徵，倘個別成員並無犯罪所得，且與其他成員對於所得亦
      無事實上之共同處分權時，即無「利得」可資剝奪，故共
      同正犯所得之沒收或追徵，應就各人所分得者為之。又所
      謂各人「所分得」之數，係指各人「對犯罪所得有事實上
      之處分權限」者而言。各共同正犯有無犯罪所得、所得多
      寡，事實審法院應視具體個案之實際情形，綜合卷證資料
      及調查結果，依自由證明程序釋明其合理之依據而為認定
      （最高法院107年度台上字第2491號刑事判決參照）。本
      案既無從證明被告甲○○、丙○○、丁○○等人確有分受報酬，
      參諸前揭說明，自無依刑法第38條之1第1項、第3項諭知
      沒收犯罪所得之餘地。
據上論結，應依刑事訴訟法第369條第1項前段、第364條、第299
條第1項前段，刑法第28條、第339條之4第1項第2款，刑法施行
法第1條之1第1項，判決如主文。
本案經檢察官洪瑞君提起公訴，檢察官己○○到庭執行職務。
中　　華　　民　　國　　110 　年　　11　　月　　2 　　日
          刑事第十二庭    審判長法　官  張  國  忠 
　　　　　                      法　官  陳      葳
　　　　　　　      　　　　　  法　官  高  文  崇
以上正本證明與原本無異。
如不服本判決應於收受送達後20日內向本院提出上訴書狀，其未
敘述上訴之理由者，並應於提起上訴後20日內向本院補提理由書
（均須按他造當事人之人數附繕本）「切勿逕送上級法院」。因
疫情而遲誤不變期間，得向法院聲請回復原狀。  

　　　　　　　　　　       　　 書記官  施  耀  婷

中　　華　　民　　國　　110 　年　　11　　月　　2 　　日

附錄本案論罪科刑法條：
刑法第339條之4第1項第2款
中華民國刑法第339條之4
犯第339條詐欺罪而有下列情形之一者，處1年以上7年以下有期
徒刑，得併科1百萬元以下罰金：
一、冒用政府機關或公務員名義犯之。
二、三人以上共同犯之。
三、以廣播電視、電子通訊、網際網路或其他媒體等傳播工具，
    對公眾散布而犯之。
前項之未遂犯罰之。

附表甲：

編號    轉帳時間    受騙金額            受款帳戶  1 107年7月2日中午12時20分許 美金8千元 金融機構：交通銀行合肥新站支行戶名：焦賢章，帳號：0000000000000000000號  2 107年7月4日上午10時38分許 美金3萬元 金融機構：中國銀行瀋陽道義支行戶名：胡玉珍，帳號：0000000000000000000號  3 107年7月6日上午10時28分許 美金5萬元 同上  4 107年7月11日上午11時47分許 美金2萬2千元 同上  5 107年7月13日上午9時43分許 人民幣8萬4,250元 同上  6 107年7月19日上午11時40分許 人民幣2萬元 同上 


附表一

編號        扣案物品              備註  1 FUJITSU筆記型電腦1檯 由被告丙○○持有，供其為本案犯行所用之物，業經另案宣告沒收  2 IPhone手機1支（含門號0000000000號SIM卡1張） 為被告丙○○所有，無證據證明與本案犯行有關  3 TAIWAN MOBILE手機1支（含門號0000000000號SIM卡1張） 由被告丙○○持有，無證據證明與本案犯行有關  4 TAIWAN MOBILE手機1支（含門號0000000000號SIM卡1張） 由被告丙○○持有，無證據證明與本案犯行有關 


附表二

編號        扣案物品              備註  1 ASUS筆記型電腦1檯（含滑鼠、電源線） 由被告乙○○持有，供其為本案犯行所用之物，業經另案宣告沒收  2 NOKIA手機1支（無SIM卡，IMEI：000000000000000） 由被告乙○○持有，無證據證明與本案犯行有關  3 三星手機1支（含門號0000000000號SIM卡1張） 由被告乙○○持有，無證據證明與本案犯行有關  4 ASUS手機1支（無SIM卡，IMEI：000000000000000、000000000000000） 由被告乙○○持有，無證據證明與本案犯行有關  5 三星手機1支（無SIM卡，IMEI：0000000000000000 0、00000000000000000） 由被告乙○○持有，無證據證明與本案犯行有關  6 ASUS手機1支（無SIM卡，IMEI：000000000000000、000000000000000） 由被告乙○○持有，無證據證明與本案犯行有關  7 ASUS手機1支（無SIM卡，IMEI：000000000000000） 由被告乙○○持有，無證據證明與本案犯行有關  8 三星手機1支（無SIM卡，IMEI經竄改） 由被告乙○○持有，無證據證明與本案犯行有關  9 小米手機1支（含門號0000000000號SIM卡1張） 由被告乙○○持有，無證據證明與本案犯行有關  10 TAIWAN MOBILE手機1支（無SIM卡，IMEI：000000000000000） 由被告乙○○持有，無證據證明與本案犯行有關  11 ASUS手機1支（無SIM卡，IMEI：00000000000000、00000000000000） 由被告乙○○持有，無證據證明與本案犯行有關  12 Infocus手機1支（含門號0000000000號SIM卡1張） 由被告乙○○持有，無證據證明與本案犯行有關  13 ASUS手機1支（無SIM卡，IMEI：000000000000000） 由被告乙○○持有，無證據證明與本案犯行有關  14 Infocus手機1支（含門號0000000000號SIM卡1張） 由被告乙○○持有，無證據證明與本案犯行有關  15 SUGAR手機1支（含門號0000000000號SIM卡1張） 由被告乙○○持有，無證據證明與本案犯行有關  16 CAT手機1支（含門號0000000000號SIM卡1張） 由被告乙○○持有，無證據證明與本案犯行有關  17 ASUS手機1支（無SIM卡，IMEI：000000000000000、000000000000000） 由被告乙○○持有，無證據證明與本案犯行有關  18 Infocus手機1支（無SIM卡，IMEI：000000000000 000、000000000000000） 由被告乙○○持有，無證據證明與本案犯行有關  19 門號0000000000號SIM卡1張 由被告乙○○持有，無證據證明與本案犯行有關  20 NOKIA手機1支（含門號0000000000號SIM卡1張） 由被告乙○○持有，供其為本案犯行所用之物，業經另案宣告沒收  21 現金新臺幣3萬7千5百元 無證據證明與本案犯行有關 


附表三

編號       扣案物品              備註  1 Lenovo筆記型電腦1檯 由被告丁○○持有，無證據證明與本案犯行有關  2 紅米手機1支（含門號0000000000號SIM卡1張） 由被告丁○○持有，無證據證明與本案犯行有關  3 LG手機1支（含門號0000000000號SIM卡1張） 由被告丁○○持有，無證據證明與本案犯行有關  4 IPhone手機1支（含門號0000000000號SIM卡1張） 為被告丁○○所有，無證據證明與本案犯行有關  5 hTC手機1支（無SIM卡，IMSI：000000000000000） 由被告丁○○持有，無證據證明與本案犯行有關 




附表四

編號        扣案物品              備註  1 ASUS白色筆記型電腦 由被告甲○○持有，供其為本案犯行所用之物，業經另案宣告沒收  2 ASUS黑色手機1支（含門號0000000000號SIM卡1張） 由被告甲○○持有，無證據證明與本案犯行有關  3 Iphone白色手機1支（含門號0000000000號SIM卡1張） 由被告甲○○持有，無證據證明與本案犯行有關  4 ASUS黑色手機1支（無SIM卡，IMEI：000000000000000） 由被告甲○○持有，無證據證明與本案犯行有關  5 ASUS黑紅色行動電話（無SIM卡，IMEI：000000000000000） 由被告甲○○持有，無證據證明與本案犯行有關  6 三星黑色行動電話（無SIM卡，IMEI：000000000000000） 由被告甲○○持有，無證據證明與本案犯行有關  7 Iphone黑色手機1支（含門號0000000000號SIM卡1張） 為被告甲○○所有，無證據證明與本案犯行有關  8 Iphone白色手機1支（含門號0000000000號SIM卡1張） 為被告甲○○所有，無證據證明與本案犯行有關 





附表五

編號       扣案物品              備註  1 筆記型電腦1檯 由被告乙○○持有，無證據證明與本案犯行有關  2 書籍10本 無證據證明與本案犯行有關  3 房屋租賃契約書1份 無證據證明與本案犯行有關  4 福建省社會保障銀聯卡3張 無證據證明與本案犯行有關